臺灣臺北地方法院刑事判決　　　　　　　　　　　　　九十年度易字第一九五號
　　公　訴　人　臺灣臺北地方法院檢察署檢察官
　　被　　　告　丙○○
　　選任辯護人　蕭玉杉
右列被告因違反著作權法案件，經檢察官聲請以簡易判決處刑（八十九年偵字第二四
○四四號），本院刑事庭認不宜以簡易判決處刑，改依通常程序審理，判決如左：
    主  文
丙○○連續意圖銷售而擅自以重製之方法侵害他人之著作財產權，處有期徒刑拾月。
    事  實
一、丙○○係設於台北市○○區○○路二號二樓Ｃ０５室「恆極企業社」之實際負責
    人，明知ＷＩＮＤＯＷＳ各種版本之電腦程式及ＯＦＦＩＣＥ系列（ＷＯＲＤ、
    ＥＸＣＥＬ、ＡＣＣＥＳＳ、ＰＯＷＥＲＰＯＩＮＴ、ＯＵＴＬＯＯＫ）各種版
    本之電腦程式，係美商微軟公司（下稱微軟公司）享有著作財產權之電腦程式著
    作，非經著作權人微軟公司授權或許可，不得擅自重製及交付予他人，竟基於意
    圖銷售營利之概括犯意，連續於不詳時間，在上址店內之筆記型電腦中，擅自以
    重製之方法侵害微軟公司之上開電腦軟體著作，再出售與不特定人。嗣於八十九
    年七月七日及同年月二十九日，經微軟公司委託之代理人丁○○在丙○○經營之
    上址店內，分別以新台幣（下同）三萬一千三百九十五元、三萬零九百七十五元
    各購得筆記型電腦一台，經檢視該二台筆記型電腦，發現其中即有未經微軟公司
    授權之ＷＩＮＤＯＷＳ  ９８第二版及ＯＦＦＩＣＥ  ９７（含ＷＯＲＤ、ＥＸ
    ＣＥＬ、ＡＣＣＥＳＳ、ＰＯＷＥＲＰＯＩＮＴ、ＯＵＴＬＯＯＫ）等軟體；嗣
    經警於八十九年十一月十五日十五時三十分許，持臺灣臺北地方法院檢察署檢察
    官核發之搜索票至上址店內搜索，計扣得貨單五張、ＷＩＮＤＯＷＳ  ９８光碟
    片一片、「舊軟體」光碟片一張，並比對店內之筆記型電腦十台後，發現有重製
    微軟公司享有著作財產權之上開電腦軟體著作，而查悉上情。
二、案經美商微軟公司訴請台北市政府警察局萬華分局報請臺灣臺北地方法院檢察署
    檢察官偵查並向本院聲請簡易判決處刑，本院認不宜以簡易判決處刑，改依通常
    程序審理。
    理  由
一、訊據被告丙○○矢口否認有何違反著作權法之犯行，辦稱：「丁○○購買的電
    腦是昌磊公司出產的，為何裡面的軟體一樣，我有一個解釋，因為昌磊要結束營
    業，我為了貪便宜去買，裡面有昌磊的員工灌的軟體。甲○○提供的ＷＩＮＤ
    ＯＷＳ版本有誤，請傳喚甲○○。甲○○是送修電腦，客戶送修電腦我會先測
    試硬體或軟體的問題，甲○○送來的電腦是視窗９８沒有錯，因此我拔了其他客
    戶的另一顆硬碟裝到周的電腦來測試，該硬碟裡灌的是ＷＩＮＤＯＷＳＭＥ，所
    以搜索時周的電腦裡才會有ＷＩＮＤＯＷＳＭＥ，而不是ＷＩＮＤＯＷＳ９８。
    我每個月要修大概一百五十台的電腦，所以我才能如此交叉測試。」云云，經查
    ：
（一）被告於警訊時已供陳：「（讀取你店內之電腦共十台，其軟體是否為你重製？
      ）有一部份是我所重製，是以所購有版權之軟體去重製，但我不知道有幾台，
      另有舊電腦是客人來賣我，本身有軟體，並非我重製，又維修之電腦是客人自
      己的，軟體不是我裝的。」等語，又告訴人微軟公司代理人丁○○，確有於前
      揭時間至被告經營之上址店內購得筆記型電腦二台，業據丁○○於警訊時陳述
      屬實，其並陳稱：「（你在購買電腦時，有無要求店家輸入電腦飲體？）沒有
      ，當時我去詢問價格及電腦內之軟體有多少，店家說裡面各種軟體都有，即可
      使用。」等語，復有購買當日之統一發票二張、訂購單二份及被告名片一張等
      在卷可稽，丁○○購得上開二台筆記型電腦後，經檢視電腦主機內所載軟體，
      發現確有Ｗｉｎｄｏｗｓ  ９８軟體，有上開二台筆記型電腦主機內之列印資
      料九張附卷可憑，而告訴人微軟公司所出售的每一套授權軟體，於出售予消費
      者時，均附具該軟體之使用授權書及真品證明書，且每一真品證明書上，均編
      列一獨立之軟體序號以玆分辨，消費者於安裝該軟體時，須輸入該序號始得完
      成安裝，若於不同電腦中出現相同之軟體序號，即可分辨係由同一軟體作非授
      權之使用，且區別軟體序號是否相同係以顯示於軟體著作權頁四組號碼中之中
      間二組（即中間十個數字）為憑，此有告訴人微軟公司提出附卷之證明書可參
      ，惟經警於八十九年十一月十五日十五時三十分許，持臺灣臺北地方法院檢察
      署檢察官核發之搜索票至被告上址店內搜索，並比對店內之筆記型電腦十台後
      ，發現其中有二台筆記型電腦（即編號一、二之筆記型電腦）中所灌錄之Ｗｉ
      ｎｄｏｗｓ  ９８軟體，竟與丁○○在被告店中購買之二台筆記型電腦內軟體
      序號相同（均為ＯＥＭ－0000000），此外編號四、九之電腦中所灌錄
      之Ａｃｃｅｓｓ  ２０００、Ｅｘｃｅｌ  ２０００、ＦｒｏｎｔＰａｇｅ
      ２０００、Ｏｕｔｌｏｏｋ  ２０００、ＰｏｗｅｒＰｏｉｎｔ  ２０００及
      Ｗｏｒｄ  ２０００等軟體，其軟體序號亦相同（均為000－000000
      0），足證被告確有在上址店內意圖銷售營利，擅自以重製之方法侵害微軟公
      司享有著作財產權之上開電腦軟體著作。
（二）證人甲○○固在本院調查時到庭結證稱：「（在九十年五月三日台北地檢署傳
      訊你作證，當時作證時你有帶ＷＩＮＤＯＷＳ９８使用手冊及光碟片，為何兩
      者不符合？）因為我本身是在做電腦，常買電腦，使用手冊及電腦我有很多，
      可能拿錯了。後來回去找，要找符合那本書的光碟已經遺失，因為光碟很多，
      所以找不到。我拿來時不知道是不符合的，我以為是符合的。我收藏時是分開
      儲藏的，後來帶來律師就說不符合。」、「我的電腦送修後，五、六月有拿回
      來，但後來有再拿到被告店內請他幫我賣。」各等語，證人乙○○在本院調查
      時到庭結證稱：「昌磊要關廠時有很多員工離職，公司裡有很多庫存品，裡面
      有好的、有壞的，公司就說要把電腦賣掉，且價格很便宜；被告知道這件事，
      一般情形下，出貨的電腦並不包括軟體，但是因為公司要關門，沒有人測試電
      腦是否能正常運作，所以員工就在裡面安裝軟體，林先生在不知道的情形下買
      下這些不知是何人安裝軟體的電腦是很正常的情形。」等語，依證人甲○○其
      所言，固可證明警員搜索時在被告店內的十台電腦中，有一台係證人甲○○所
      有之物，而證人乙○○之證詞，雖能證明被告曾向昌磊公司購得內含重製軟體
      之電腦，惟被告確有意圖銷售營利，擅自以重製之方法侵害微軟公司享有著作
      財產權之上開電腦軟體著作，已如前述，此部份證人甲○○、乙○○之證詞並
      不足為被告有利之證明。
（三）末查，被告並無法提出其他電腦中所灌錄微軟公司享有著作財產權之上開電腦
      軟體著作之合法來源，此外，復有告訴人微軟公司美國著作權登記證明、相關
      宣示書，及現場照片七張、電腦勘驗照片四十七張、電腦軟體紀錄表十張、電
      腦軟體比較表一份等文件附卷可按，被告上開所辯均為飾卸之詞，不足採信，
      本件事證已臻明確，被告犯行應堪認定。
二、核被告丙○○所為，係犯著作權法第九十一條第二項之意圖銷售擅自重製罪及同
    法第九十三條第三款、第八十七條第二款之意圖營利而交付擅自重製物罪規定。
    其所犯上開二罪間，有方法、結果牽連關係，應從一重之意圖銷售擅自重製罪處
    斷。又被告先後多次犯行，時間緊接，所犯係構成要件相同之罪，顯係基於概括
    犯意為之，應依連續犯之規定論以一罪，並加重其刑。爰審酌被告犯罪之動機、
    目的、手段、品行、智識程度、所生危害及犯罪後飾詞圖卸未見悔意等一切情狀
    ，量處如主文所示之刑，以資懲儆。扣案之貨單五張、ＷＩＮＤＯＷＳ  ９８光
    碟片一片及「舊軟體」光碟片一張等物，並不能證明與被告本件犯罪有直接的關
    連，爰不另為沒收之諭知，併此敘明。
據上論斷，應依刑事訴訟法第四百五十二條、第二百九十九條第一項前段，著作權法
第九十一條第二項、第九十三條第三款，刑法第十一條前段、第五十六條、第五十五
條，判決如主文。
本案經檢察官陳清茂到庭執行職務
中      華      民      國      九十一      年      十一    月    六    日
                                      臺灣臺北地方法院刑事第六庭
                                          法    官    吳  孟  良
右正本證明與原本無異。
如不服本判決，應於判決送達後十日內，向本院提出上訴狀。
                                          書 記 官    田  華  仁
中      華      民      國      九十一      年      十一    月    七    日
附錄本案論罪科刑法條全文：
著作權法第九十一條第二項
意圖銷售或出租而擅自以重製之方法侵害他人著作財產權者，處六月以上五年以下有
期徒刑，得併科新臺幣三十萬元以下罰金。
著作權法第九十三條第三款
有下列情形之一者，處二年以下有期徒刑，得併科新臺幣十萬元以下罰金：
三、以第八十七條各款方法之一侵害他人之著作權者。
